【裁判字號】    88,家訴,260
【裁判日期】    900227
【裁判案由】    否認子女
【裁判全文】
臺灣板橋地方法院民事判決  八十八年度家訴字第二六○號
    原      告    甲○○
    被      告    乙○○民國.
                          住台北縣蘆洲市○○街一０八巷八號六樓
    兼法定代理人  丙○○  住同.
                          右二人送達地點：台北縣瑞芳鎮○○路九十九之二號
右當事人間請求否認子女事件，本院判決如左：
    主      文
確認被告乙○○非原告與被告丙○○之婚生子。
訴訟費用由被告負擔。
    事      實
甲、原告方面：
  一、聲明：如主文所示。
  二、陳述：
    (一)原告與被告丙○○原係夫妻，於民國七十八年十二月三日結婚，婚後因感情不
      睦，被告丙○○於八十一年間離家出走未曾返家同床共眠，嗣於八十六年一月
      二十八日協議離婚並登記在案，後被告丙○○突然於八十八年九月八日向戶政
      機關登記被告乙○○為原告之婚生子。然原告與被告丙○○於八十一年間以後
      已無同居之事實，且原告罹患無精症，不可能使被告丙○○受胎生子，是以被
      告乙○○顯無可能係原告之婚生子女。為此，依民法第一千零六十三條第二項
      之規定，提起否認子女之訴，請求判令如主文第一項所示。
    (二)對於證人施黃圓妹之證詞、國立臺灣大學醫學院附設醫院（以下簡稱臺大醫院
      ）及法務部調查局之鑑定結果均無意見。
  三、證據：提出戶籍謄本一件、戶口名簿影本一件、檢驗證明書影本一紙為證。
乙、被告方面：
  一、聲明：同意原告之請求。
  二、陳述：
    (一)被告乙○○係被告丙○○與他人受胎所生，被告丙○○確於八十一年間因與原
      告之母施黃圓妹有間隙，原告又不願遷出原住處，是以被告丙○○即遷至兄長
      住處而未再與原告同居，且與原告離婚後始告知原告關於生育被告翊倫之事。
    (二)對於證人施黃圓妹之證詞、臺大醫院及法務部調查局之鑑定結果均無意見。
丙、本院依職權囑託臺大醫院鑑定原告是否具有生殖能力、函請法務部調查局鑑定兩
    造間之親子血緣關係。
    理    由
甲、程序方面：
    按關於認諾及訴訟上自認或不爭執事實之效力之規定，於否認子女之訴不適用之
    ，民事訴訟法第五百九十四條定有明文。本件被告雖同意原告之請求，然因否認
    子女事件事關公益、血緣，係屬法院應依職權調查之事項，揆諸前揭條文之規定
    ，被告雖同意原告否認被告乙○○為婚生子女推定之請求，並不生訴訟法上認諾
    之效果，本院仍應依職權為調查，合先敘明。
乙、得心證之理由：
  一、原告主張原告與被告丙○○原係夫妻，於民國七十八年十二月三日結婚，婚後
      因感情不睦，被告丙○○於八十一年間離家出走未曾返家同床共眠，嗣於八十
      六年一月二十八日協議離婚並登記在案，後被告丙○○突然於八十八年九月八
      日向戶政機關登記被告乙○○為原告之婚生子。然原告與被告丙○○於八十一
      年間以後已無同居之事實，且原告罹患無精症，不可能使被告丙○○受胎生子
      ，是以被告乙○○顯無可能係原告之婚生子女。為此，依民法第一千零六十三
      條第二項之規定，訴請確認被告乙○○非原告與被告丙○○所生之婚生子等語
      。被告則同意原告之請求。
  二、本件原告起訴主張其與被告丙○○本係夫妻，雖於八十六年一月二十八日協議
      離婚，而被告乙○○於八十五年十二月十六日出生，因受胎期間在前婚姻關係
      存續中，故推定被告乙○○為原告之婚生子之事實，業據其提出戶籍謄本為證
      ，堪信為真實。
  三、又原告主張其與被告丙○○離婚前，兩造自八十一年間因被告離家出走，婚姻
      生變，期間並未同居，被告乙○○顯非自原告受胎所生之事實，業據證人即原
      告之母施黃圓妹證述綦詳，並經被告丙○○自認在卷，佐以原告罹患無精症，
      不可能使女性受胎之情事，除據原告提出檢驗報告影本一紙附卷可參外，本院
      另囑託臺大醫院鑑定之結果，亦同此認，有診斷證明書一紙附卷足憑；又本院
      依職權函請法務部調查局，就原告與被告乙○○間，為親子血緣關係之鑑定，
      亦認原告不可能為被告乙○○之生父，有該局（八九）陸（四）字第八九一三
      一三二二號鑑定通知書一紙為證，是以原告此部分之主張，亦屬真實。
  四、按民法第一千零六十三條第一項推定之婚生子女，如夫妻之一方能證明妻非自
      夫受胎者，得於知悉子女出生之日起，一年內提起否認之訴，同條第二項定有
      明文。查被告乙○○之受胎期間，既係在原告與被告丙○○之婚姻關係存續中
      ，則依法自應推定被告乙○○為原告與被告丙○○之婚生子，然被告丙○○受
      胎懷有被告乙○○時，並未與原告發生性行為，且原告為一無精症患者，即被
      告乙○○非自原告受胎，準此，原告於八十八年九月間知悉被告乙○○出生之
      日起一年內提起本件訴訟，洵屬有據，應予准許。
丙、據上論結：本件原告之訴為有理由，並依民事訴訟法第七十八條、第八十五條第
    一項前段，判決如主文。
中      華      民      國    九十     年      二      月    二十七    日
                                        臺灣板橋地方法院家事法庭
~B法      官  徐福晉
右為正本係照原本作成
如對本判決上訴須於裁定送達後二十日內向本院提出上訴狀
中      華      民      國    九十     年      三      月    二        日
~B法院書記官  陳金鳳


司法院資訊處製作；財團法人民間司法改革基金會備份。
